【裁判字號】    95,訴,3660
【裁判日期】    951213
【裁判案由】    毒品危害防制條例
【裁判全文】
臺灣高雄地方法院刑事判決              95年度訴字第3660號
公  訴  人  臺灣高雄地方法院檢察署檢察官
被      告  甲○○
上列被告因違反毒品危害防制條例案件，經檢察官提起公訴（95
年度毒偵字第6746號）及移送併辦（95年度毒偵字第8528號），
被告於本院準備程序中就被訴事實為有罪之陳述，經詢問當事人
意見，合議庭裁定由受命法官依簡式審判程序獨任審理，本院判
決如下：
    主  文
甲○○施用第一級毒品，累犯，處有期徒刑拾月。扣案之海洛因
壹包（淨重零點零公克）沒收銷燬之。
    事  實
一、甲○○曾於民國88年間因施用毒品案件，經本院裁定送觀察
    、勒戒後，認有繼續施用毒品之傾向，令入戒治處所施以強
    制戒治，於90年3 月6 日執行完畢釋放。又於91年間因施用
    毒品案件，經檢察官聲請強制戒治並起訴，強制戒治部分於
    92年6 月25日執行完畢釋放，起訴部分經臺灣板橋地方法院
    以91年度訴字第1428號判處有期徒刑7 月確定，於93年10月
    24日執行完畢，翌日出監。詎仍不知悔改，於強制戒治執行
    完畢釋放後5 年內，復基於施用第一級毒品海洛因之犯意，
    自95年7 月21日12時40分許回溯26小時內之某時起至同年9
    月15日7 時許止，在其位於高雄市○○區○○路683 巷6 號
    住處、高雄市三民公園公共廁所內等地，以摻於香菸中吸食
    之方式，反覆施用第一級毒品海洛因多次，平均1 天施用1
    次。嗣於95年7 月21日12時40分許，在高雄市○○區○○路
    與同盟路口為警查獲；復於同年9 月16日18時40分許，在高
    雄市苓雅區○○○路與武慶三路口為警查獲，並扣得其所有
    之海洛因（驗前淨重0.06公克，驗後淨重0.03公克）1 包。
二、案經高雄市政府警察局三民第一分局、苓雅分局移請臺灣高
    雄地方法院檢察署檢察官偵查起訴及移送併辦。
    理  由
一、按本件被告甲○○所犯係死刑、無期徒刑、最輕本刑為3 年
    以上有期徒刑以外之罪，其於準備程序就前揭被訴事實為有
    罪之陳述，經受命法官告知簡式審判程序之旨，並聽取其與
    公訴人之意見後，本院認無不得或不宜改依簡式審判程序進
    行之情形，爰依刑事訴訟法第273 條之1 第1 項規定，裁定
    本件由受命法官獨任進行簡式審判程序，合先敘明。
二、上揭事實，業據被告於警、偵訊及本院審理時坦承不諱，且
    被告於上開時、地2 度經警查獲後所採集之尿液，經分別送
    請高雄市立凱旋醫院檢驗之結果，均呈嗎啡之陽性反應，有
    該院濫用藥物尿液檢驗報告、尿液代碼與姓名對照表各2 份
    在卷可憑，又扣案之白色粉末1 包（驗前淨重0.06公克，驗
    後淨重0.03公克）送驗結果，確為第一級毒品海洛因無誤，
    有高雄市立凱旋醫院濫用藥物成品檢驗鑑定書1 份附卷可稽
    ，足認被告之自白與事實相符，本件事證明確，其犯行洵堪
    認定。
三、按海洛因為毒品危害防制條例第2 條第2 項第1 款所稱之第
    一級毒品，不得施用、持有。次按，犯毒品危害防制條例第
    10條施用第一級、第二級毒品之罪者，檢察官應聲請法院裁
    定，令被告入勒戒處所觀察、勒戒，經觀察、勒戒後，檢察
    官依據勒戒處分之陳報，認受觀察、勒戒人無繼續施用毒品
    傾向者，應即釋放，並為不起訴之處分；認受觀察、勒戒人
    有繼續施用毒品之傾向者，檢察官應聲請法院裁定令入戒治
    處所強制戒治，其期間為6 個月以上，至無繼續強制戒治之
    必要為止，但最長不得逾1 年，強制戒治期滿，應即釋放，
    由檢察官為不起訴之處分。觀察、勒戒或強制戒治執行完畢
    釋放後，5 年內再犯第10條之罪者，應依一般刑事訴訟程序
    予以起訴論罪科刑，此觀諸毒品危害防制條例第20條第1 項
    、第2 項、第23條第1 項、第2 項規定自明。被告曾有如犯
    罪事實欄所示之觀察勒戒、強制戒治前科，有臺灣高等法院
    被告前案紀錄表1 紙在卷可佐，其於強制戒治執行完畢釋放
    後5 年內，再犯本件施用毒品案件，依前述規定自應予以起
    訴論罪科刑。是核被告所為，係犯毒品危害防制條例第10條
    第1 項施用第一級毒品罪。又按刑事法若干犯罪行為態樣，
    本質上原具有反覆、延續實行之特徵，立法時既予特別歸類
    ，定為犯罪構成要件之行為要素，則行為人基於概括之犯意
    ，在密切接近之一定時、地持續實行之複次行為，倘依社會
    通念，於客觀上認為符合一個反覆、延續性之行為觀念者，
    於刑法評價上，即應僅成立一罪。學理上所稱「集合犯」之
    職業性、營業性或收集性等具有重複特質之犯罪均屬之，例
    如經營、從事業務、收集、販賣、製造、散布等行為概念者
    是（最高法院95年度台上字第1079號判決意旨參照），亦即
    立法者已將本質上具有反覆、延續實行之特徵予以特別歸類
    而定為犯罪構成要件之行為要素，且依社會通念於客觀上認
    為符合一個反覆、延續性之行為觀念者，即應僅成立集合犯
    之一罪。是毒品危害防制條例既依成癮性、濫用性及對社會
    危害性而將毒品分為四級，且僅規定處罰施用第一、二級毒
    品，足見毒品危害防制條例所處罰施用第一、二級毒品，其
    構成要件之行為要素係具有成癮、濫用之反覆、延續實行，
    且依社會通念於客觀上認為符合一個反覆、延續性之行為觀
    念，於刑法評價上，即應僅成立「集合犯」之一罪。準此，
    施用毒品既屬集合犯之習慣犯性質，本件被告雖有多次施用
    毒品行為，亦僅論以一次構成要件之施用毒品行為，附此敘
    明。被告持有第一級毒品之低度行為，應為施用第一級毒品
    之高度行為所吸收，不另論罪。被告曾有如犯罪事實欄所示
    之論罪科刑前科，此有臺灣高等法院被告前案紀錄表1 紙在
    卷可參，其於有期徒刑執行完畢後5 年內，故意再犯本件有
    期徒刑以上之罪，為累犯，應依刑法第47條第1 項規定加重
    其刑。又除起訴書所載被告於95年7 月21日12時40分許回溯
    26小時內之某時施用海洛因1 次之犯行業經檢察官起訴外，
    其餘如犯罪事實欄所載之多次施用海洛因（包括移送併辦部
    分）犯行雖未據檢察官起訴，然與前揭被訴犯行為「集合犯
    」之單純一罪，已如前述，自為本件起訴效力所及，本院應
    併予審究。爰審酌被告經觀察勒戒、強制戒治及論罪科刑後
    ，仍未能戒絕毒癮，顯見其戒絕毒癮之意念非堅，惟念其於
    犯罪後坦承犯行，態度良好，且施用毒品行為，乃屬對自身
    健康之戕害行為，及其犯罪動機、目的、手段等一切情狀，
    量處如主文所示之刑，以資懲儆。扣案之白色粉末1 包（驗
    前淨重0.06公克，驗後淨重0.03公克），經檢驗結果為海洛
    因，已如前述，且係被告所有供其施用之物，業據被告於警
    詢時自承在卷，應依毒品危害防制條例第18條第1 項前段規
    定，不問屬於犯人與否，均沒收銷燬之。
據上論斷，應依刑事訴訟法第273 條之1 第1 項、第284 條之1
、第299 條第1 項前段，毒品危害防制條例第10條第1 項、第18
條第1 項前段，刑法第11條、第47條第1 項，判決如主文。
本件經檢察官乙○○到庭執行職務。
中    華    民    國    95    年    12    月    13    日
                  刑事第二庭    法  官  楊筑婷
以上正本證明與原本無異。
如不服本判決，應於收受送達後10日內向本院提出上訴書狀。
中    華    民    國    95    年    12    月    14    日
                                書記官  林靜慧
附錄本判決之論罪法條：
毒品危害防制條例第10條
施用第一級毒品者，處6 月以上5 年以下有期徒刑。
施用第二級毒品者，處3 年以下有期徒刑。


司法院資訊處製作；財團法人民間司法改革基金會備份。
